臺灣高等法院臺南分院刑事裁定　九十四年度交抗字第一四七號
抗告人即
受處分人　甲○○
上列抗告人因違反道路交通管理處罰條例案件，不服臺灣臺南地
方法院中華民國九十四年九月十二日裁定（九十四年度交聲字第
二三二號），提起抗告，本院裁定如下：
    主    　文
抗告駁回。
　  理      由
一、抗告意旨略稱：抗告人因酒醉駕車肇事致人受傷，原處分機
    關裁處罰鍰新台幣四萬九千五百元，惟抗告人已依法於指定
    期日前到案，即應科處罰鍰最低額一萬五千元，不應科處如
    此高額之罰鍰，此有大法官釋字第五一一號解釋可按，原裁
    定卻以罰鍰未逾最高額六萬元，認原處分合法，有理由不備
    之違誤。又原處分機關既已裁處吊銷抗告人駕照，何以又裁
    處吊扣駕照二年，此顯屬無必要而不具處罰實益，況二者又
    應如何執行，亦有疑問，原裁定復又認處分不違法，亦生理
    由未備之違法。另原裁定並未向證人郭哲戎詳加訊問其於警
    訊時所稱抗告人有撞及他人，是否包括被害人蕭雅玲？而被
    害人蕭女右手肘、上臂挫傷是否確為抗告人撞及所致？原裁
    定對此未予詳查。且依大法官釋字第五三一號解釋意旨，可
    知終身不得考領駕照處分有違比例原則規定，縱未違憲亦屬
    不當，原裁定竟認該處分為合法，其有認事用法之不當，自
    應予以撤銷，並應為適法之諭知云云。
二、按道路交通管理處罰條例第三十五條第一項第一款規定，汽
    車駕駛人，駕駛汽車經測試檢定有酒精濃度超過規定標準者
    ，處新臺幣一萬五千元以上六萬元以下罰鍰，並當場移置保
    管其車輛及吊扣其駕駛執照一年；因而肇事致人受傷者，並
    吊扣其駕駛執照二年；致人重傷或死亡者，吊銷其駕駛執照
    ，並不得再考領。同條例第六十二條第一項及第六十七條第
    一項則規定，汽車駕駛人，駕駛汽車肇事致人受傷或死亡，
    應即採取救護或其他必要措施，並向警察機關報告，不得駛
    離；違者吊扣其駕照三個月至六個月；逃逸者吊銷駕駛執照
    。且汽車駕駛人依第六十二條第一項之規定吊銷駕駛執照者
    ，終身不得考領駕駛執照。又按汽車駕駛人飲用酒類或其他
    類似物後其吐氣所含酒精濃度超過每公升０‧二五毫克或血
    液中酒精濃度超過百分之０‧０五以上者，不得駕車，道路
    交通安全規則第一百十四條亦規定甚明。核其規範目的係在
    增進行車安全，保護他人權益，以維持社會秩序，亦經司法
    院大法官釋字第二八四號、第五三一號解釋在案。
三、經查：
(一)抗告人甲○○並不否認有於九十四年四月二十四日上午四時
    三十七分許，飲酒後呼氣所含酒精濃度達每公升０‧五八毫
    克情形下，駕駛車牌號碼5W—3662號自用小客車，行經台南
    市○○路○段一六二號時經警攔檢等情，惟辯稱其不知有撞
    及其他車輛及肇事等語。然抗告人於上揭時間酒後駕駛車牌
    號碼5W—3662號自用小客車，沿台南市○○路由東往西方向
    行駛，行經該路二段一二六號前時，因不勝酒力注意力無法
    集中，先撞擊胡琡錞所有停放於路旁車牌號碼XW－0541號自
    小客車，造成該車撞擊適停靠在路邊由蕭雅玲所騎乘車牌號
    碼UYQ－647號輕機車及吳水木開設於該處「阿標機車行」鐵
    捲門，因而致站立於上開輕機車旁使用行動電話之蕭雅玲受
    有「右手肘、上臂挫傷」等傷害。而抗告人駕車肇事致人受
    傷後，不僅未下車察看，且未報警處理或通知救護車前來救
    護被害人蕭雅玲，隨即將車輛迴轉往忠義路二段一五八巷方
    向行駛而逃離現場，復撞擊王劉碧蓮所有停放於該巷六四號
    前車牌號碼LA8－321號重機車後，將車駛至台南市○○路○
    段一六二號前，經警據報於前往處理，並於當日凌晨五時三
    十四分許，對抗告人施以呼氣酒精濃度測試，測得呼氣酒精
    濃度為每公升０‧五八毫克，案經臺南市警察局於調查後掣
    單舉發等情，業經證人胡琡錞、王劉碧蓮、蕭雅玲、吳水木
    及郭哲成分於警詢中證述綦詳（見原審卷第十六至二十六頁
    ），抗告人亦於警詢時自承：「車輛肇事前我有飲酒。．．
    我跟我朋友郭哲戎總共飲用六罐瓶裝啤酒及二壺啤酒。」「
    我大概於二十四日凌晨二時許開始與朋友喝酒直至凌晨四時
    許方結束飲酒．．」等語（見原審卷第十四、十五頁），此
    外，並有臺南市警察局南市警交字第Ｓ00000000號
    舉發違反道路交通管理事件通知單、交通部公路總局嘉義區
    監理所台南監理站嘉監南字第裁七四－Ｓ00000000
    號違反道路交通管理事件裁決書、道路交通事故現場圖、交
    通事故調查報告表(一)、(二)等各一份附卷可憑。另抗告人上開
    酒後駕車行為，觸犯刑法公共危險罪，經原審以九十四年度
    交簡字第一二七三號刑事簡易判決判處拘役四十日確定，亦
    有原審刑事簡易判決一份在卷可稽（見原審卷第三十五頁）
    。從而，抗告人上開違規駕車肇事而致人受傷之事實，堪以
    認定。
(二)抗告人辯稱：罰鍰數額過高，且吊扣駕照與吊銷駕照無併同
    處罰之實益等語，惟按司法院大法官釋字第五一一號解釋規
    範目的乃行為人逾越繳納期限或經逕行裁決處罰者，處罰機
    關即一律依違反道路交通管理事件統一裁罰標準表規定之金
    額處以罰鍰，此屬法律授權主管機關就裁罰事宜所訂定之裁
    量基準，其罰鍰之額度未逾越法律明定得裁罰之上限，並得
    促使行為人自動繳納、避免將來強制執行困擾及節省行政成
    本，且寓有避免各行政機關於相同事件恣意為不同裁罰之功
    能，亦非法所不許，於憲法保障人民財產權之意旨並無牴觸
    。本件抗告人經警舉發違規駕車時，該舉發單上並未填載罰
    鍰金額，監理機關自應依法裁處罰鍰，以求行政處分之明確
    ，並不因行為人日後是否自行到案而有不同，只需處分機關
    於法定裁量金額範圍內裁處罰鍰，即屬合法，此亦為上開釋
    字第五一一號解釋意旨所明揭。依道路交通管理處條例第三
    十五條第一項第一款規定，裁處罰鍰之最高額為新台幣六萬
    元，最低額為新台幣一萬五千元，原處分機關於法定限額內
    裁處抗告人新台幣四萬九千五百元罰鍰，並未逾越行政裁量
    權，參照前揭解釋意旨，其裁處即屬合法，抗告人以自行到
    案為由，認應受最低額之處罰，於法無據，難以採信。而抗
    告人酒醉駕車行為既同時違反道路交通管理處罰條例第三十
    五條第一項第一款與第六十二條第一項規定，則處分機關依
    法同時裁處吊扣駕照二年及吊銷駕照、終生禁考，於法並無
    不合，雖於吊銷駕照後無再行吊扣之必要，然此為事後執行
    之問題，二者之裁處處分仍可併存，尚不矛盾。
(三)另按道路交通管理處罰條例第六十二條第一項規定之目的，
    在於護交通安全，加強救護，減少被害人之死傷，並促使駕
    駛人肇事後能對被害人即時救護，則汽車駕駛人駕車肇事後
    ，依照前述規定即有「停留現場」及「照顧救護受傷之被害
    人」等義務，不能任意離去。抗告人於民族路肇事後，不但
    未下車查看，竟仍續行駕車駛至民權路始遭警攔檢，前後二
    路段相距甚遠，顯非單純駛離車禍現場，其率然棄此等照護
    義務於不顧，已違反法律課予之義務，屬駕車逃逸行為而有
    處罰之必要。至其指稱吊銷駕駛執照之處分過重，與司法院
    大法官釋字第五三一號解釋意旨不符有違憲法比例原則一節
    ，因道路交通管理處罰條例第六十二條第一項規定係立法者
    明文賦予其法律效果，該當如何之構成要件即應賦予如何之
    法律效果，行政機關並無裁量餘地，雖司法院大法官釋字第
    五三一號解釋意旨，指稱對於吊銷駕駛執照之規定應檢討修
    正，然其亦明白揭示上開道路交通管理處罰條例第六十二條
    第一項及第六十七條第一項規定與憲法第二十三條比例原則
    無違背，故於法律修正前，行政機關依現行有效之法律就抗
    告人肇事致人受傷而逃逸之行為，依法吊銷其駕駛執照，並
    裁處終身不得考領駕照，尚無不當，抗告人前開所辯容有誤
    解，不足採納。
四、綜上所述，抗告人甲○○於上開時、地違規酒醉駕車致人受
    傷後逃逸之事實既可認定，則原處分機關依道路交通管理處
    罰條例第三十五條第一項第一款、第六十二第一項後段及第
    六十七條第一項等規定，分別裁處抗告人罰鍰四萬九千五百
    元、吊銷駕駛執照，並終身不得考領駕駛執照，於法並無不
    合。原審裁定駁回抗告人之異議，本院經核原裁定認事用法
    尚無不當。抗告人提起抗告猶執前詞，指摘原審裁定違法，
    為無理由，應予駁回。
五、據上論斷，應依道路交通案件處理辦法第二十六條、刑事訴
    訟法第四百十二條，裁定如主文。
中　　華　　民　　國　　94　　年　　11　　月　　23  　日
　　　　　　　　　刑事第一庭審判長法官　黃　崑　宗
　　　　　　　　　　　　　  　　  法官　田　平　安
　　　　　　　　　　　　　　  　  法官　蔡　長　林
以上正本證明與原本無異。
不得再抗告。
　　　　　　　　　　　　　　　　書記官　李　培　薇
中　　華　　民　　國　　94　　年　　11　　月　　24  　日
